【裁判字號】    98,上訴,2579
【裁判日期】    981231
【裁判案由】    妨害自由
【裁判全文】
臺灣高等法院臺中分院刑事判決        98年度上訴字第2579號
上  訴  人
即  被  告  乙○○
上  訴  人
即  被  告  甲○○
上列上訴人因妨害自由案件，不服臺灣臺中地方法院98年度訴字
第2773號中華民國98年10月6日第一審判決（起訴案號：臺灣臺
中地方法院檢察署98年度調偵字第190號），提起上訴，本院判
決如下：
    主  文
上訴駁回。
    理  由
一、按依刑事訴訟法第三百五十條、第三百六十一條、第三百六
    十二條、第三百六十七條規定，不服地方法院之第一審判決
    而上訴者，須提出上訴書狀，並應敘述具體理由，為上訴必
    備之程式；其所提出之書狀未敘述上訴理由，或僅曾以言詞
    陳述上訴理由者，均應於上訴期間屆滿後二十日內補提理由
    書於第一審法院。第一審法院經形式審查，認逾期未補提上
    訴理由者，應定期間先命補正；逾期未補正者，為上訴不合
    法律上之程式，應以裁定駁回。倘已提出上訴理由，但所提
    非屬具體理由者，或已上訴但未提上訴理由，經審判長定期
    間補正仍未補正者，則應由第二審法院以上訴不合法律上之
    程式，判決駁回。而所謂具體理由，必係依據卷內既有訴訟
    資料或提出新事證，指摘或表明第一審判決有何採證認事、
    用法或量刑等足以影響判決本旨之不當或違法，而構成應予
    撤銷之具體事由，始克當之（例如：依憑證據法則具體指出
    所採證據何以不具證據能力，或依憑卷證資料，明確指出所
    為證據證明力之判斷如何違背經驗、論理法則）；倘僅泛言
    原判決認定事實錯誤、違背法令、量刑失之過重或輕縱，而
    未依上揭意旨指出具體事由，或形式上雖已指出具體事由，
    然該事由縱使屬實，亦不足以認為原判決有何不當或違法者
    （例如：對不具有調查必要性之證據，法院未依聲請調查亦
    未說明理由，或援用證據不當，但除去該證據仍應為同一事
    實之認定），皆難謂係具體理由，俾與第二審上訴制度旨在
    請求第二審法院撤銷、變更第一審不當或違法之判決，以實
    現個案救濟之立法目的相契合，並節制濫行上訴（最高法院
    九十七年度臺上字第八九二號刑事判決意旨參照）。
二、經查：本件上訴人即被告（下簡稱被告）乙○○於民國九十
    八年十月十九日、被告甲○○於九十八年十月二十日，分別
    向原審法院具狀提起上訴並敘明上訴理由，惟經核其等所提
    出之上訴理由，被告乙○○僅陳述略稱：「我與丙○○有工
    程款糾紛，因而委託友人甲○○協調工程款何時能給我，因
    為甲○○與丙○○是同行才委託其協調，造成丙○○受傷，
    丙○○認為是我叫人打他，我想請求法官大人能幫我找出真
    兇，與我對質證明我的清白，我已為人父，並不想因此案件
    留下不良紀錄，造成家庭傷害，丙○○工程款迄未給付，造
    成我個人經濟困難，加上本案判決金額，真是雪上加霜，而
    我的本意只是希望甲○○幫我問丙○○何時能給付我工程款
    ，並無其他，希望法官大人能再度瞭解真相，判我無罪，我
    也是受害者。」等語，被告甲○○僅陳述略稱：「此債務並
    非我本人債務，是友人拜託我如果有空先去找他瞭解看看，
    之後我自己也沒空去找他，然後我有朋友看到這些資料，主
    動說要幫我去找他問看看何時處理這些債務，我沒有命令我
    朋友要押他和打他，這是他們自己發生的行為，再說我也沒
    有出面跟他們去找他，共同發生這行為我朋友就消失不見了
    ，我只是很納悶，這又不是我的事情，也不是我出面的，而
    我卻要背負這責任，所以我要提出上訴。」等語。
三、本院查：
  (一)被告乙○○、甲○○因均不服地方法院之第一審判決，而分
    別於九十八年十月十九日、同年月二十日具狀向原審法院提
    起上訴並敘明上訴理由，則依刑事訴訟法第三百六十一條第
    二項條文、立法修正理由及上開最高法院判決意旨，被告倘
    已提出上訴理由，但所提非屬具體理由者，則由第二審法院
    以上訴不合法律上之程式，以判決駁回之。至於上訴理由是
    否具體，係屬第二審法院審查範圍，則不在命補正之列（參
    見法院辦理刑事訴訟案件應行注意事項第一百六十二點），
    合先敘明。
  (二)經核上開被告等所提之上訴理由，要非屬所謂之具體理由（
    即必須依據卷內既有訴訟資料或提出新事證，具體指摘或表
    明第一審判決有何採證認事、用法或量刑等足以影響判決本
    旨之不當或違法，而構成應予撤銷之具體事由，始克當之【
    例如：依憑證據法則具體指出所採證據何以不具證據能力，
    或依憑卷證資料，明確指出所為證據證明力之判斷如何違背
    經驗、論理法則】，最高法院九十七年度臺上字第八九二號
    判決意旨參見）。被告乙○○上訴理由僅泛言：伊與丙○○
    間有工程款糾紛，而委託甲○○出面解決，希望能找出實際
    毆打丙○○之人與其對質云云，被告甲○○上訴理由亦泛言
    ：是朋友去找丙○○處理，伊並沒有叫朋友押他及打他云云
    ，俱未依法指摘原判決有何違法或不當之處。且按共同實施
    犯罪行為之人，在合同意思範圍以內，各自分擔犯罪行為之
    一部，相互利用他人之行為，以達其犯罪之目的者，即應對
    於全部所發生之結果，共同負責（最高法院二十八年上字第
    三一一０號判例意旨參照），被告乙○○對於其委託被告甲○○處理與告訴人丙○○間之工程款問題，由被告甲○○委
    託陳建宏及另三名姓名年籍均不詳之成年男子出面處理，待
    三名男子將丙○○強押上車後，陳建宏以電話告知被告甲○○，繼而將丙○○載往被告甲○○住處，被告甲○○表示受
    被告乙○○之託處理債務，並迫使丙○○簽下面額均新臺幣
    （下同）三萬二千元本票三張予甲○○，被告甲○○並以電
    話告知被告乙○○，被告乙○○並告知丙○○要配合，並同
    意與丙○○見面商談，惟歷經一小時候仍未現身，被告甲○○始將丙○○釋放，嗣後乙○○亦確實取得丙○○所簽發上
    開本票三紙無誤，已經被告乙○○、甲○○及同案被告陳建
    宏於原審坦承明確。足徵在丙○○遭陳建宏及另三名男子強
    押上車、載至甲○○處、簽發本票三紙之過程，均為被告甲○○、乙○○所知悉且掌控，被告陳建宏於強押丙○○上車
    後，亦隨即聯絡甲○○，丙○○被強制載往被告甲○○處時
    ，被告甲○○於迫令丙○○簽發本票後，亦隨即聯絡被告乙○○告知上情，足見被告乙○○、甲○○、陳建宏及另三名
    真實姓名年籍均不詳之成年男子確實基於共同妨害丙○○自
    由之犯意，迫使丙○○依被告乙○○希望之方式解決債務糾
    紛，而推由同案被告陳建宏、甲○○及該三名成年男子出面
    處理，被告乙○○是為典型之同謀共同正犯，被告甲○○於
    陳建宏等人強押丙○○上車時雖未出面，然事後該三名成年
    男子將丙○○載往其住處後，其亦迫令丙○○簽發本票，亦
    已實際參與犯案，且丙○○彼時應無簽發該三紙面額均為三
    萬二千元本票之意願，均經原審於判決書理由欄說明甚詳，
    並無違於經驗及論理法則。被告二人上訴意旨再泛言其等均
    未參與押人及傷人云云，顯再為形式上爭執，並非根據卷內
    事證而為具體指摘，已非具體之上訴理由。至被告乙○○以
    其已身為人父、經濟重擔等家庭因素為由，指摘原判決不當
    ，亦僅其個人因素，要與上訴理由需具體指摘原審判決有何
    採證認事、用法或量刑等足以影響判決本旨不符，亦非具體
    之上訴理由。綜上，被告二人上訴意旨，俱未依法指摘或表
    明第一審判決有何採證認事、用法或量刑等足以影響判決本
    旨之不當或違法，而構成應予撤銷之具體事由，且該事由亦
    不足以認定原判決有何不當或違法之處，反均再為上開形式
    上爭執，尚非提起上訴之具體理由。
  (三)判揆諸上開最高法院判決意旨，及依「程序優先於實體」之
    刑事訴訟法原則，本件上訴自不合法定上訴程式，應予駁回
    ，並不經言詞辯論為之。
據上論斷，應依刑事訴訟法第三百六十七條前段、第三百七十二
條，判決如主文。
中    華    民    國    98    年    12    月    31    日
            刑事第九庭  審判長法  官  江  德  千
                              法  官  莊  深  淵
                              法  官  賴  妙  雲
以上正本證明與原本無異。
如不服本判決應於收受送達後十日內向本院提出上訴書狀，其未
敘述上訴之理由者，並得於提起上訴後十日內向本院補提理由書
（均須按他造當事人之人數附繕本）「切勿逕送上級法院」。
                              書記官  蘇  昭  文
中    華    民    國    98    年    12    月    31    日


司法院資訊處製作；財團法人民間司法改革基金會備份。
